高雄高等行政法院簡易判決
                                       100年度簡字第60號
原      告　溫有諒
被      告　財政部高雄市國稅局
代　表　人　何瑞芳　局長
上列當事人間綜合所得稅事件，原告不服財政部中華民國100年
1月17日台財訴字第09900525460號訴願決定，提起行政訴訟，本
院判決如下：
　　主  文
原告之訴駁回。
訴訟費用由原告負擔。
    事實及理由
一、事實概要︰
    緣原告民國96年度綜合所得稅結算申報，自行申報綜合所得
    總額新台幣(下同)3,055,224元，應納稅額120,771元，案經
    被告查獲短漏報營利、執行業務、利息、租賃及財產交易所
    得合計1,735,172元，經審理違章成立，除核定其96年度綜
    合所得總額4,783,729元，補徵應納稅額560,530元外，並按
    其所漏稅額218,339元，依所得性質屬扣繳或非扣繳所得分
    別處以0.2倍及0.5倍罰鍰計69,578元。原告就罰鍰處分不服
    ，申請復查，未獲變更，提起訴願，亦遭決定駁回，遂提起
    本件行政訴訟。
二、原告主張︰
(一)原告95年12月28日提出更正說明書（被告96年1月3日收文）
    ，將溫有諒醫院94年度執行業務所得更正為3,525,281元（
    更正前所得2,605,460元＋減列折舊2,229,219元＋減列報廢
    217,670元－審查人員逕行調整8,858元－健保追扣1,518,21
    0元＝3,525,281元）。原告並未於更正94年度執行業務所得
    損益計算表時，重複列報大型X光機等5項系爭資產折舊費用
    ，係原審查人員將原告前揭更正說明書之更正項目與金額省
    略，再又引用前揭更正說明書套在97年1月完核後之結果，
    造成實際項目與金額完全不符之混淆。原告更正94年度執行
    業務所得損益計算表，係減列費用，不是增列費用，即其他
    損失由原826,004元調整為608,334元，折舊由原4,640,667
    元調整為2,420,306元。
(二)原告未曾書寫更正說明書請求增列大型X光機等5項系爭資產
    ，該5項系爭資產是97年1月份協談之結果，非原告自行申請
    更正，被告主張係原告自行申請，應由被告負舉證責任。94
    年度執行業務所得於97年1月份完核後，審查人員又輔導原
    告重新填寫損益計算表，查核95年度之審查人員卻無端將原
    告95年12月28日提出更正的項目與金額省略，再又引用前揭
    更正說明書套在97年1月完核後之結果，造成實際項目與金
    額完全不符的混淆。
(三)97年1月經徵納雙方協談完核後，才將系爭資產之預留殘值
    轉列其他損失，並不屬於重覆列報。溫有諒醫院94年度其他
    損失費用第1次申報金額為826,004元，95年12月28日更正為
    608,334元，97年1月完核時才是1,292,172元，被告98年2月
    20日發文請原告就95年12月28日申請更正溫有諒醫院94年度
    其他損失由原申報826,004元，更正為1,292,172元，是否為
    增列資產報廢損失提出說明，原告於98年2月27日（原告誤
    植為98年2月28日）回文是針對由94年度折舊提列之683,838
    元於97年1月轉列報廢所作的說明。
(四)本件原告94年度執行業務所得於97年1月完成查核後，調整
    為3,711,141元（3,525,281元－減列折舊683,838元＋利息
    支出141,969元＋交際費38,000元＋其他損失683,838元＋審
    查人員逕行調整5,891元＝3,711,141元）。非原告有故意違
    反稅法規定或以詐術或其他不正當方法逃漏稅捐之情事，自
    符合稅務違章案件減免處罰標準第24條規定，應予撤銷處罰
    等情，並聲明求為判決撤銷訴願決定及原處分。
三、被告則以︰
(一)查原告96年度綜合所得稅結算申報，其中溫有諒醫院之中央
    健康保險局（以下簡稱健保局）加回追扣款3,052,152元，
    依健保局醫療費用付款通知書，該醫院本年度應加回追扣醫
    療費用為3,247,799元，經查上揭追扣金額業於該醫院93及
    94年度申報收入中扣抵，有原告95年11月8日更正說明書、9
    6年12月21日申請書及健保局醫療費用通知書等可稽；另合
    作金庫商業銀行股份有限公司路竹分公司給付該醫院利息收
    入總額3,651元，該醫院申報3,287元，短報利息收入364元
    ，亦有各類所得扣繳暨免扣繳憑單可稽，原告短漏報該醫院
    收入195,647元（3,247,799元－3,052,152元）及利息收入
    364元違反所得稅法第71條第1項規定，違章事證足堪認定。
    次查，溫有諒醫院原申報94年度收入總額50,915,266元、折
    舊4,640,667元、其他損失826,004元、所得額2,605,460元
    ；95年12月28日申請更正收入總額為49,397,056元、折舊2,
    420,306元、其他損失608,334元、所得額3,525,281元，有
    原告原申報94年度業務損益計算表、95年12月28日更正說明
    書及右上角註明3月2日收到之94年度業務損益計算表可稽；
    嗣該醫院所屬部分生財器具683,838元（含系爭資產）報廢
    ，是再次更正折舊為1,736,426元、其他損失1,292,172元、
    所得額3,525,323元，有更正日期不詳之94年度業務損益計
    算表、98年2月27日說明書及增列之資產報廢明細表可稽；
    復又於96年12月25日出具說明書同意減列利息支出141,969
    元及交際費38,000元，被告另將折舊比照上期調增5,556元
    後，97年1月核定收入總額49,408,461元、交際費1,013,290
    元、折舊1,741,982元、利息支出0元、其他損失1,292,172
    元、所得額3,711,141元。系爭資產既已於94年度申報報廢
    提列損失，96年度執行業務所得申報復提列系爭資產之折舊
    費用375,445元，即有虛列，違反所得稅法第71條第1項規定
    ，有96年度業務損益計算表、財產目錄及96年度綜合所得稅
    結算申報書等可稽，違章事證足堪認定。
(二)再按綜合所得稅之課徵係以收付實現為原則，原告及其配偶
    96年度既有系爭所得，且為其所不否認，自應併入其96年度
    綜合所得辦理申報，尚非待稽徵機關通知或收到扣繳憑單始
    負誠實申報之責任；且納稅義務人有所得即負有申報之義務
    ，並不因有無收受扣繳憑單而異，所得稅法第71條第1項定
    有明文，各類所得扣繳暨免扣繳憑單固有證明納稅義務人所
    得來源及數額之功能，惟並非申報所得之唯一憑據，原告亦
    可向被告或原扣繳單位查詢或申請補發。從而被告以原告怠
    於善盡注意義務，而未依法將系爭所得併入申報，自難卸免
    其過失漏報之責。又本案原告係違反所得稅法第71條第1項
    規定，並無稅務違章案件減免處罰標準減免處罰之事由，是
    無該處罰標準第24條規定之適用等語，資為抗辯，並聲明求
    為判決駁回原告之訴。
四、如事實概要欄所載之事實，此為兩造所不爭執，並有原告94
    年度綜合所得稅結算申報書、說明書、申請書、更正說明書
    、被告99年度財綜所字第85099100846號裁處書、違章案件
    罰鍰繳款書附於原處分卷可憑，洵堪認定。兩造之爭點為被
    告之罰鍰處分是否合法？經查：
(一)按「納稅義務人應於每年5月1日起至5月31日止，填具結算
    申報書，向該管稽徵機關，申報其上一年度內構成綜合所得
　　總額或營利事業收入總額之項目及數額，以及有關減免、扣
　　除之事實，並應依其全年應納稅額減除暫繳稅額、尚未抵繳
　　之扣繳稅額及可扣抵稅額，計算其應納之結算稅額，於申報
　　前自行繳納。」「納稅義務人已依本法規定辦理結算、決算
    或清算申報，而對依本法規定應申報課稅之所得額有漏報或
　　短報情事者，處以所漏稅額2倍以下之罰鍰。納稅義務人未
　　依本法規定自行辦理結算、決算或清算申報，而經稽徵機關
　　調查，發現有依本法規定課稅之所得額者，除依法核定補徵
　　應納稅額外，應照補徵稅額，處3倍以下之罰鍰。」為行為
　　時所得稅法第71條第1項前段及98年5月27日公布修正第110
　　條第1項所規定。
(二)原告96年度綜合所得稅結算申報，短漏報股利305元、利息
    1,138元、租賃376,200元、財產交易49,830元及溫有諒醫院
    執行業務1,307,699元等所得合計1,735,172元，有綜合所得
    稅結算申報書、核定通知書、各類所得扣繳暨免扣繳憑單、
    健保住院收入明細等附原處分卷可佐。原告除對執行業務所
    得中關於有無虛報系爭資產折舊費用部分有所爭執外，對其
    餘短漏報事實並不爭執。則查，原告94年度綜合所得稅結算
    申報，原申報其執業之溫有諒醫院94年度收入總額50,915,2
    66元、折舊4,640,667元、其他損失826,004元、所得額2,6
    05,460元；95年12月28日申請更正收入總額為49,397,056元
    、折舊2,420,306元、其他損失608,334元、所得額3,525,28
    1元(尚未申請報廢系爭資產，見原處分卷第42、43頁原告原
    申報94年度業務損益計算表、95年12月28日更正說明書及右
    上角註明3月2日收到之94年度業務損益計算表)；嗣該醫院
    所屬部分生財器具683,838元（含系爭資產）報廢，乃再次
    更正折舊為1,736,426元、其他損失1,292,172元、所得額3,
    525,323元，有更正日期不詳之94年度業務損益計算表、98
    年2月27日說明書及增列之資產報廢明細表可稽(見原處分卷
    第48-59頁)；原告復又於96年12月25日出具說明書同意減列
    利息支出141,969元及交際費38,000元(見原處分卷第60頁)
    ，被告另將折舊比照上期調增5,556元後，97年1月核定收入
    總額49,408,461元、交際費1,013,290元、折舊1,741,982元
    、利息支出0元、其他損失1,292,172元、所得額3,711,141
    元(見原處分卷第61-62頁)。因此，原告於95年12月28日雖
    未申請將溫有諒醫院系爭資產報廢，列為其他損失，惟嗣後
    亦已同意報廢，申請增列其他損失683,838元及減列折舊683
    ,880元，並經被告97年1月核定在案；則系爭資產既已於94
    年報廢，自無於本年度再列報折舊之適用。而原告96年度綜
    合所得稅係於97年5月申報，在此之前，系爭資產早經被告
    於97年1月認列為94年度報廢損失，為原告所能知悉，亦無
    不能注意情事，卻仍將之列報為溫有諒醫院已報廢資產之折
    舊(見原處分卷第57-59頁)，進而提列該已報廢資產之折舊
    費用375,445元(見原處分卷第68-72頁)，致短報同額執行業
    務所得，其有過失，洵堪認定。從而，原告96年度綜合所得
    稅結算申報，短漏報營利所得305元、執行業務1,307,699元
    、利息1,138元、租賃所得376,200元及財產交易所得49,83
    0元，合計1,735,172元(其中應稅應罰所得額949,099元＝營
    利所得305元＋利息所得1,138元＋租賃所得376,200元＋短
    漏報健保追扣款195,647元＋醫院利息收入364元＋醫院虛列
    折舊375,445元；其餘786,073元為應稅免罰所得額），被告
    依前引所得稅法規定，按所漏稅額131,968元及86,371元，
    分別處0.2倍及0.5倍罰鍰合計69,578元，並無違誤。又稅務
    違章案件減免處罰標準第24條：「納稅義務人、扣繳義務人
    、代徵人、代繳人有下列情事之一者，不適用本標準減輕或
    免予處罰：一、1年內有相同違章事實3次以上者。二、故意
    違反稅法規定者。三、以詐術或其他不正當方法逃漏稅捐者
    。」之規定，係針對不適用該標準減輕或免予處罰之情形加
    以明列，非謂倘無故意違反稅法或以詐術或其他不正當方法
    逃漏稅捐者，即可減輕或處罰。原告以前揭情詞主張系爭資
    產之所以於94年度綜合所得稅結算申報事件調整為報廢資產
    ，乃是與被告之協調結果，非原告主動申請更正；原告在本
    年度復提列系爭資產折舊費用，實非有意造成，則原告即無
    故意違反稅法規定或以詐術或其他不正當方法逃漏稅捐，符
    合上開免罰規定，應予免罰云云，顯係對法令之誤解，即無
    可採。
五、綜上所述，原告之主張並不可採。被告核定原告96年度綜合
    所得總額4,783,729元，補徵應納稅額560,530元外，並按其
    所漏稅額218,339元，依所得性質屬扣繳或非扣繳所得分別
    處以0.2倍及0.5倍罰鍰計69,578元，並無違誤。訴願決定遞
　　予維持，理由雖不盡相同，惟駁回之結論並無不合。原告起
    訴意旨求為撤銷，為無理由，應予駁回。另兩造其餘攻擊防
    禦方法，均核與本件判決結果不生影響，爰不一一論述，附
    此敘明。又本件為適用簡易訴訟程序之案件，爰不經言詞辯
    論而為判決。
六、據上論結，本件原告之訴為無理由，依行政訴訟法第233條
    第1項、第236條、第98條第1項前段，判決如主文。
中　　華　　民　　國　　100　 年　　4　　 月　　29　　日
             高雄高等行政法院第二庭
                             法　官　簡　慧　娟
以上正本係照原本作成。
如不服本判決，應於送達後20日內，向本院提出上訴狀並表明上
訴理由，如於本判決宣示後送達前提起上訴者，應於判決送達後
20日內補提上訴理由書（須按他造當事人人數附繕本）。
中　　華　　民　　國　　100　 年　　4　　 月　　29　　日

 　　　　　　　　　　　　　　書記官　涂　瓔　純
附註：
行政訴訟法第235條（第1項、第2項）：
對於適用簡易程序之裁判提起上訴或抗告，須經最高行政法院之
許可。
前項許可，以訴訟事件所涉及之法律見解具有原則性者為限。